臺灣高等法院刑事裁定
110年度毒抗字第1688號
抗  告  人  
即  被  告 江佩蓮





上列抗告人因聲請施以強制戒治案件，不服臺灣桃園地方法院11
0年度毒聲字第1951號，中華民國110年11月18日裁定（聲請案號
：臺灣桃園地方檢察署110年度聲戒字第108號、109年度毒偵字
第5945號、110年度毒偵字第1052號），提起抗告，本院裁定如
下：
    主  文
抗告駁回。                                              
    理  由
一、原裁定意旨略以：抗告人即被告甲○○（下稱抗告人）因施用
    毒品，經臺灣桃園地方法院以110年度毒聲字第572號裁定送
    觀察、勒戒後，認有繼續施用毒品傾向，有法務部○○○○○○○○
    ○○民國110年10月22日北女所衛字第11061005900號函暨所附
    有無繼續施用毒品傾向證明書及評估標準紀錄表在卷可憑，
    是本件聲請核無不合，應予准許，爰依毒品危害防制條例第
    20條第2項後段規定，裁定抗告人令入戒治處所強制戒治，
    其期間為6個月以上，至無繼續強制戒治之必要為止，但最
    長不得逾1年。
二、抗告意旨略以：抗告人係因恐嚇取財案件，經檢察官以109
    年度偵字第42276號提起公訴，恐需入監服刑，所以受觀察
    、勒戒處分，但我已經不會再用毒品了，懇請能直接執行恐
    嚇案件，讓我早日回家彌補家人云云。
三、按觀察、勒戒後，檢察官或少年法院（地方法院少年法庭）
    依據勒戒處所之陳報，認受觀察、勒戒人無繼續施用毒品傾
    向者，應即釋放，並為不起訴之處分或不付審理之裁定；認
    受觀察、勒戒人有繼續施用毒品傾向者，檢察官應聲請法院
    裁定或由少年法院（地方法院少年法庭）裁定令入戒治處所
    強制戒治，其期間為6個月以上，至無繼續強制戒治之必要
    為止，但最長不得逾1年，毒品危害防制條例第20條第2項定
    有明文。次按勒戒處所應注意受觀察、勒戒人在所情形，經
    醫師研判其有或無繼續施用毒品之傾向後，至遲應於觀察、
    勒戒期滿15日前，陳報該管檢察官或少年法院（庭），觀察
    勒戒處分執行條例第8條第1項亦定有明文。依據上開規定，
    受觀察、勒戒人有無繼續施用毒品之傾向，係由醫師研判；
    而關於有無繼續施用毒品傾向之評估標準，法務部已於110
    年3月26日以法矯字第11006001760號函修正頒布「有無繼續
    施用毒品傾向評估標準紀錄表」、「有無繼續施用毒品傾向
    評估標準評分說明手冊」。是被告有無「繼續施用毒品傾向
    」，係依具體個案之臨床實務及相關事證等情綜合判定，有
    其相當之專業依據及標準，且涉及專門醫學，又衡酌強制戒
    治之目的，係為協助施用毒品者戒斷毒品之心癮及身癮所為
    之保安處分，而該評估標準係將與判斷有無繼續施用傾向之
    相關因素加以列舉及量化，適用於每一位受觀察、勒戒處分
    之人，具一致性、普遍性、客觀性，以利執法者判定受勒戒
    人有無繼續施用毒品傾向，倘其評估由形式上觀察，無擅斷
    或濫權等明顯不當情事，法院應予尊重。
四、經查：
　㈠抗告人因施用第一、二級毒品案件，由原審法院裁定將其送
    觀察、勒戒後，經法務部○○○○○○○○○○附設勒戒處所依據法務
    部於110年3月26日修正之評估標準評定之結果如下：
　⒈前科紀錄與行為表現部分合計為26分（靜態因子部分：毒品
    犯罪相關司法紀錄6筆計10分、首次毒品犯罪年齡「21-30歲
    」計5分、其他犯罪相關紀錄3筆計6分、入所時尿液毒品檢
    驗結果呈「一種毒品反應」計5分；動態因子部分：所內行
    為表現計0分）。
　⒉臨床評估部分合計為36分（靜態因子部分：多重毒品濫用為
    「有，海洛因、安非他命」計10分、合法物質濫用為「有，
    菸」計2分、使用方式為「有注射使用」計10分、使用年數
    為「超過一年」計10分；動態因子部分：精神疾病共病〈含
    反社會人格〉評定為「無」計0分、臨床綜合評估〈含病識感
    、動機、態度、就醫意願〉評定為「中度」計4分）。
　⒊社會穩定度部分合計為5分（靜態因子部分：工作為「全職工
    作，粗工」計0分、家人藥物濫用為「無」計0分；動態因子
    部分：入所後家人是否訪視為「無」計5分、出所後是否與
    家人同住為「是」計0分）。
　⒋以上⒈至⒊總分合計為67分（靜態因子共計58分，動態因子共
    計9分），而應評定為「有繼續施用毒品傾向」，有法務部○
    ○○○○○○○○○附設勒戒處所前揭函文所附之有無繼續施用毒品
    傾向證明書、有無繼續施用毒品傾向評估標準紀錄表各1份
    在卷可佐。　
 ㈡上開新修正之「有無繼續施用毒品傾向評估標準」既係法務部
   邀集專家學者暨相關機關研商後修正完竣，以因應本次毒品
   危害防制條例之修法意旨，且為一般受觀察、勒戒處分人均
   一體適用，而且依照評分說明手冊載明判定之原則，上述評
   估係該所相關專業知識經驗人士，於抗告人受觀察、勒戒期
   間，依其本職學識評估抗告人之前科紀錄與行為表現、臨床
   評估、社會穩定度等因子所為之綜合判斷，經科學驗證所得
   之結論，足徵上開證明書及評估標準紀錄表，係綜合個案之
   臨床實務及具體事證為評分，以判定抗告人有繼續施用毒品
   傾向，自形式上觀察，並無擅斷或濫權等明顯不當之情事，
   自得資為判斷抗告人有無繼續施用毒品傾向之證明。是自上
   開評定之評分結果觀之，抗告人於觀察、勒戒完畢後，確有
   繼續施用毒品之傾向，而達應施以強制戒治之標準，自有依
   法再施以強制戒治以降低其再次施用毒品之危險性之必要，
   與抗告人另案遭起訴後是否判決得易科罰金之刑無關，又強
   制戒治之機構內治療處遇尚未完成，自無從於觀察、勒戒完
   畢後，直接執行另案之恐嚇取財案件，是抗告人上開請求，
   經核於法無據，自非可採。
五、綜上所述，原裁定准檢察官之聲請，依毒品危害防制條例第
    20條第2項後段規定，裁定抗告人令入戒治處所施以強制戒
    治，其期間為6個月以上，至無繼續強制戒治之必要為止，
    但最長不得逾1年，經核其認事用法，並無違誤。被告猶執
    前詞提起本件抗告，為無理由，應予駁回。
據上論斷，應依刑事訴訟法第412條，裁定如主文。
中　　華　　民　　國　　110 　年　　12　　月　　27　　日
                  　刑事第八庭　審判長法　官　陳世宗
                                      法　官　林呈樵
                                      法　官　吳勇毅
以上正本證明與原本無異。
不得再抗告。
                                      書記官  許家慧
中　　華　　民　　國　　110 　年　　11　　月　　28　　日